【裁判字號】    92,訴,192
【裁判日期】    920506
【裁判案由】    清償借款
【裁判全文】
臺灣屏東地方法院民事判決                      九十二年度訴字第一九二號
    原      告  世華聯合商業銀行股份有限公司
    法定代理人  乙○○
    訴訟代理人  丁○○
                丙○○○
    被      告  甲○○
右當事人間請求清償借款事件，本院判決如左：
    主      文
被告應給付原告新台幣柒拾參萬陸仟捌佰捌拾玖元，及自民國九十一年七月十二日起
至清償日止，按週年利率百分之七點五計算之利息，暨按上開利率百分之二十計算之
違約金。
訴訟費用由被告負擔。
    事      實
甲、原告方面：
一、聲明：如主文所示。
二、陳述：
    訴外人黃秀金於民國八十五年二月八日邀同被告為連帶保證人，向原告借款新台
    幣（下同）三百萬元，約定借款期限自該日起至九十二年二月八日止，利息按週
    年利率百分之八機動調整（現為百分之七點五）計算，本息分期清償，如未依約
    清償時，即喪失期限利益，視為全部到期（約定條款第六條），且除依上開約定
    利率計息外，逾期在六個月以內者，並應按約定利率百分之十，超過六個月以上
    者，應按約定利率百分之二十計付違約金。嗣黃秀金借得上開款項後，自九十年
    六月八日起即未依約清償本息，經原告以本金二百六十四萬六千零二十二元聲請
    鈞院民事執行處以九十一年度執字第三九三三號強制執行後，雖獲償二百二十萬
    元，然經原告依約定條款第八條後段約定將上開金額先抵充執行費二萬七千四百
    五十四元，及計算至九十一年七月十一日之利息計二十三萬一千四百元與違約金
    計三萬二千零一十三元後，就本金部分僅獲償一百九十萬九千一百三十三元，計
    尚欠如主文所示之本金，屢經催討均置之不理，爰本於連帶保證契約之法律關係
    ，請求被告給付如主文所示之本金、利息及違約金。
三、對被告抗辯所為陳述：
    被告就本件借款與原告訂立連帶保證契約，自應就本件借款負連帶清償責任，至
    被告與訴外人李水吉之約定內容為何，與原告無涉。
四、證據：提出借據、授信約定書及本院民事執行處強制執行金額計算書分配表各一
    件為證。
乙、被告方面：
一、聲明：駁回原告之訴。
二、陳述：
（一）被告任職三屋建設公司，負責業務工作，亦幫忙客戶辦理貸款，因黃秀金之經
      濟狀況不佳，且原告銀行認黃秀金所找保證人之條件不佳，經被告與三屋建設
      公司董事長李水吉聯絡，李水吉向被告表示得於本件借據及授信約定書上簽名
      ，李水吉將負起責任，惟原告銀行表示被告不得於本件借據及授信約定書上簽
      署「李水吉」，需簽署被告之姓名，被告即再與李水吉聯絡，李水吉向被告表
      示得於本件借據及授信約定書上簽署被告之姓名，李水吉將負起責任，被告因
      此於本件借據及授信約定書上簽署被告之姓名。
（二）原告銀行於九十一年十月份向被告表示本件借款尚欠七十餘萬元，請求被告清
      償之，被告於同年年底與李水吉商談此事後，李水吉曾於九十二年二月與原告
      銀行襄理黃秀琴洽談，遭原告銀行拒絕。並請就本件借款應由李水吉負責之事
      實，訊問證人李水吉。
三、證據：請求訊問證人李水吉。
   理      由
一、原告主張：訴外人黃秀金於八十五年二月八日邀同被告為連帶保證人，向原告借
    款三百萬元，約定借款期限自該日起至九十二年二月八日止，利息按週年利率百
    分之八機動調整（現為百分之七點五）計算，本息分期清償，如未依約清償時，
    即喪失期限利益，視為全部到期，且除依上開約定利率計息外，逾期在六個月以
    內者，並應按約定利率百分之十，超過六個月以上者，應按約定利率百分之二十
    計付違約金。嗣黃秀金借得上開款項後，自九十年六月八日起即未依約清償本息
    ，經原告以本金二百六十四萬六千零二十二元聲請本院民事執行處以九十一年度
    執字第三九三三號強制執行後，雖獲償二百二十萬元，然經原告依約定條款第八
    條後段約定將上開金額先抵充執行費二萬七千四百五十四元，及計算至九十一年
    七月十一日之利息計二十三萬一千四百元與違約金計三萬二千零一十三元後，就
    本金部分僅獲償一百九十萬九千一百三十三元，計尚欠如主文所示本金之事實，
    業據其提出與所述相符之借據、授信約定書、本院民事執行處強制執行金額計算
    書分配表等件為證，並為被告所不爭執，堪信為真實。
二、按第三人與債務人訂立契約承擔其債務者，非經債權人承認，對於債權人，不生
    效力，民法第三百零一條定有明文。查被告辯稱：李水吉向被告表示得於本件借
    據及授信約定書上簽署被告之姓名，李水吉將負起責任云云，縱與事實相符，充
    其量亦僅李水吉與被告訂立契約承擔被告之連帶債務，且被告自承原告銀行向其
    求償本件借款，經其與李水吉商談後，李水吉曾於九十二年二月與原告銀行洽談
    ，遭原告銀行拒絕等情，自難被告所辯前開債務承擔契約曾經原告承認，揆諸首
    開規定，被告所辯前開債務承擔契約，對原告不生效力，則被告辯稱本件借款應
    由李水吉負責云云，尚非可取，且被告請就此訊問證人李水吉，已無調查之必要
    ，併此敘明。
三、從而，原告本於連帶保證契約之法律關係，訴請被告給付如主文所示之本金、利
    息及違約金，洵屬適法，應予准許。
據上論結，本件原告之訴為有理由，依民事訴訟法第七十八條，判決如主文。
中      華      民      國      九十二      年      五     月     六     日
                                臺灣屏東地方法院民事第二庭
~B法      官  賴秀雯
右為正本係照原本作成。
如對本判決上訴，須於判決送達後廿日內，向本院提出上訴狀。
~B法院書記官  蔡進吉
中      華      民      國      九十二      年      五     月     六     日


司法院資訊處製作；財團法人民間司法改革基金會備份。
